臺灣士林地方法院刑事判決
110年度易字第47號
公  訴  人  臺灣士林地方檢察署檢察官
被      告  黃騰禎


指定輔佐人  黃陳素月女  

義務辯護人  張嘉敏律師
上列被告因違反毒品危害防制條例案件，經檢察官提起公訴（10
9年度毒偵字第569號），本院判決如下：
    主  文
黃騰禎施用第二級毒品，處有期徒刑參月，如易科罰金，以新臺
幣壹仟元折算壹日。 
扣案如附表所示之物沒收銷燬之。
    事  實
一、黃騰禎基於施用第二級毒品甲基安非他命之犯意，於民國10
    9年3月21日上午8時30分許為警查獲採尿前回溯96小時內之
    某時，在不詳地點，以將甲基安非他命置入吸食器燒烤吸食
    煙霧之方式，施用第二級毒品甲基安非他命1次。嗣經警於1
    09年3月21日上午8時20分許，在臺北市○○區○○路000號前因
    形跡可疑為警攔查，並當場扣得如附表所示之物，復徵黃騰
    禎同意採集其尿液送驗，結果呈安非他命、甲基安非他命陽
    性反應，始悉上情。
二、案經臺北市政府警察局內湖分局報告臺灣士林地方檢察署檢
    察官偵查起訴。
    理  由
壹、程序部分：
一、按觀察、勒戒或強制戒治執行完畢釋放後，3年內再犯毒品
    危害防制條例第10條之罪者，檢察官應依法追訴，毒品危害
    防制條例第23條第2項定有明文。經查，被告黃騰禎前因施
    用毒品案件，經本院以106年度毒聲字第147號裁定送觀察、
    勒戒後，認有繼續施用毒品之傾向，再經裁定令入戒治處所
    施以強制戒治，於107年4月9日停止處分出所，並經臺灣士
    林地方檢察署檢察官以107年度戒毒偵字第12號為不起訴處
    分確定等情，有臺灣高等法院被告前案紀錄表在卷可按，是
    被告於強制戒治執行完畢3年內，再犯本案施用第二級毒品
    罪（詳後述），足認被告本案施用第二級毒品之行為，非屬
    毒品危害防制條例第20條第3項所規定之「3年後再犯」之情
    形，依上開規定，檢察官逕行起訴，即無不合。
二、本判決所引用被告以外之人於審判外之言詞或書面陳述，雖
    均屬傳聞證據，惟檢察官、被告、辯護人於本院審判程序均
    同意作為證據【見本院110年度易字第47號卷（下稱易字卷
    ）㈡第131頁至第137頁】，本院審酌上開證據資料作成時之
    情況，尚無違法不當及證明力明顯過低之瑕疵，認為以之作
    為證據應屬適當，揆諸刑事訴訟法第159條之5第1項規定，
    均有證據能力。又本判決其他引用資以認定事實所憑之非供
    述證據，並無證據證明係公務員違背法定程序所取得，依刑
    事訴訟法第158條之4反面解釋，亦有證據能力。
貳、實體部分：
一、認定犯罪事實所憑之證據及理由：
    訊據被告固坦承於上揭時地為警查獲，並當場扣得如附表所
    示之物等節，惟矢口否認有何施用第二級毒品犯行，辯稱：
    其未施用毒品，不記得起訴書所載犯罪事實，其尿液遭他人
    偷加東西致驗尿結果呈安非他命、甲基安非他命陽性反應云
    云。辯護人則為被告辯護稱：尊重被告對事實之答辯，另請
    斟酌被告之答辯及全卷事證為判斷云云。經查：
  ㈠被告於109年3月21日上午8時20分許，在臺北市○○區○○路000
    號為警盤查，並於其所持外套內當場扣得如附表所示之物，
    復徵被告同意採集其尿液送驗等情，業據被告警詢、偵查中
    坦認在卷且於本院審理中所不爭執【見臺灣士林地方檢察署
    109年度毒偵字第569號卷（下稱偵卷）第13頁至第16頁、第
    81頁至第83頁，本院109年度審易字第1777號卷（下稱審易
    卷）第47頁至第49頁，易字卷㈠第44頁，易字卷㈡第59頁至第
    60頁、第138頁），並有自願受搜索同意書、臺北市政府警
    察局內湖分局（下稱內湖分局）搜索、扣押筆錄、扣押物品
    目錄表、扣押物品收據、東湖派出所查獲涉嫌毒品危害防制
    條例毒品初步鑑驗報告單、扣案物及查獲現場照片5張、勘
    查採證同意書、扣押物品清單、交通部民用航空局航空醫務
    中心109年4月7日航藥鑑字第0000000號毒品鑑定書可證（見
    偵卷第23頁至第31頁、第33頁、第35頁至第37頁、第47頁、
    第89頁、第97頁、第101頁、第107頁，審易卷第43頁）。又
    被告上開採集之尿液檢體，經送請台灣尖端先進生技醫藥股
    份有限公司（下稱尖端公司）以酵素免疫分析法（EIA）為
    初步篩檢，呈安非他命類及MDMA類陽性反應，再以氣相層析
    質譜儀法（GC/MS）確認檢驗結果，檢出安非他命濃度為119
    0ng/mL、甲基安非他命濃度為24330ng/mL，呈安非他命、甲
    基安非他命陽性反應，MDMA、MDA則呈陰性反應等節，亦有
    尖端公司109年4月9日濫用藥物檢驗報告（尿液檢體編號：1
    36180）、臺北市政府警察局偵辦毒品案件尿液檢體委驗單
    （尿液檢體編號：136180）各1份附卷可憑（見偵卷第117頁
    、第121頁），是上開事實，均堪以認定。
  ㈡又尿液初步檢驗係採用免疫學方析法，由於該方析法對結構
    類似之成分，亦可能產生反應，故初步檢驗呈陽性反應者，
    需採用另一種不同分析原理之檢驗方法進行確認。以氣相層
    析質譜儀分析法進行確認者，均不致產生偽陽性反應；至毒
    品施用後於尿液中可檢出之時間，受施用劑量、施用方式、
    施用者飲水量之多寡、個人體質、代謝情況影響，因個案而
    異，一般可檢出之時間為甲基安非他命服用後1至5天等情，
    亦經行政院衛生署管制藥品管理局（現改制為衛生福利部食
    品藥物管理署）92年3月10日管檢字第0920001495號、92年6
    月20日管檢字第0920004713號函釋明在案，此均為毒品檢驗
    學之常規，且為本院辦理相關違反毒品危害防制條例案件職
    務上所知悉。是本案被告於109年3月21日為警採集之尿液檢
    體，經以上述方式檢驗，結果呈安非他命、甲基安非他命陽
    性反應，業如前述，則揆諸上開說明，應可排除偽陽性反應
    之可能；佐以上開尿液檢體顯示之安非他命濃度為1190ng/m
    L、甲基安非他命濃度為24330ng/mL，數值甚高，依上開說
    明，顯足證被告確於109年3月21日上午8時30分許為警採尿
    前回溯96小時內之某時，施用第二級毒品甲基安非他命無訛
    。
  ㈢被告雖以前詞置辯。然查，被告於109年3月21日為警採集之
    尿液檢體係其親自排放、封緘等情，業據被告於警詢及偵查
    中坦承在卷（見偵卷第15頁、第81頁至第83頁）；又本院前
    就尿液鑑定過程中有無遭他人刻意添加甲基安非他命等毒品
    進而產生甲基安非他命陽性反應之可能乙節，函詢尖端公司
    、內湖分局，尖端公司回覆略以：本實驗室檢驗過程是依據
    衛福部食品藥物管理藥署頒布之「濫用藥物尿液檢驗作業準
    則」進行檢驗，對於每件檢體送驗完整性、檢體編號轉碼、
    檢驗流程及檢體保管實驗室皆有「尿液檢驗作業標準書」規
    範，故每件送驗檢體皆須有完整封緘並進行轉碼之動作、所
    以尿液不會有參雜或是刻意放入藥物之問題等語，有該公司
    110年10月29日台生技藥字第1100390號函1份附卷可參（見
    易字卷㈡第69頁）；內湖分局回覆則略以：涉嫌人尿液採驗
    及檢驗流程均依規定進行管理，故無涉嫌人尿液檢體遭他人
    添加毒品致影響檢驗結果之可能等語，亦有該局110年10月2
    8日北市警内分刑字第1103027031號函可證（見易字卷㈡第67
    頁），亦堪信實。承上，被告之尿液檢體既係其親自排放、
    封緘，且尿液檢體採集後至鑑定完畢期間，內湖分局、尖端
    公司亦遵守相關規定保管、鑑定，已足確保尿液檢體之同一
    性及不受污染性，是被告上開尿液檢體顯無遭他人添加毒品
    之可能，被告復未釋明有何影響本案鑑定結果之客觀依據，
    僅因其尿液檢體送鑑結果呈安非他命、甲基安非他命陽性反
    應之不利結果，即空言指摘本案尿液檢體遭他人添加物品云
    云，顯屬無據。
　㈣綜上所述，本案事證明確，被告施用第二級毒品之犯行堪以
    認定，應依法論科。
二、論罪科刑：
  ㈠按甲基安非他命為毒品危害防制條例第2條第2項第2款明定之
    第二級毒品。是核被告所為，係犯同條例第10條第2項之施
    用第二級毒品罪。被告因施用而持有第二級毒品甲基安非他
    命之低度行為，為施用第二級毒品甲基安非他命之高度行為
    吸收，不另論罪。
　㈡被告無刑法第19條之適用：
　⒈辯護人固為被告辯護稱：被告患有思覺失調症，依本院109年
    度易字第303號判決及台灣基督教長老教會馬偕醫療財團法
    人淡水馬偕紀念醫院（下稱馬偕醫院）鑑定報告，足見被告
    辨識違法能力顯著降低而有刑法第19條第2項適用云云。
　⒉查被告罹患思覺失調症而領有中度身心障礙證明，迄110年12
    月27日仍持續至臺北榮民總醫院就醫治療；又其前因侵占案
    件，經本院囑託馬偕醫院鑑定，鑑定結果略以：被告於108
    年7月4日因受其思覺失調症的怪異思考內容所影響，致其理
    解行為（如撿到他人遺失物品未送交相關單位逕自丟棄）是
    錯誤的認知已有顯著降低等語，有中華民國身心障礙證明、
    臺北榮民總醫院診斷證明書、臺北市政府社會局108年12月3
    1日北市社障字第1083204965號函所附被告107年申請身障證
    明相關資料、馬偕醫院109年5月7日馬院醫精字第109000102
    8號函所附精神鑑定報告書、臺北榮民總醫院111年4月7日北
    總企字第1110001437號函及所附病歷可證（見偵卷第71頁，
    易字卷㈠第73頁、第77頁至第108頁，易字卷㈡後附證物袋）
    ；且被告前因竊盜案件經本院109年度易字第303號判決應執
    行監護處分1年乙節，亦有臺灣高等法院被告前案紀錄表可
    證（見易字卷㈠第23頁），固堪認定。
　⒊惟查，上開鑑定報告僅針對被告涉及侵占罪為評估，而未就
    其是否對物質使用違法之辨識能力或控制能力為評估乙節，
    有馬偕醫院110年5月14日馬院醫精字第1100002720號函可稽
    （見易字卷㈠第119頁），而本院109年度易字第303號判決為
    竊盜案件亦屬財產犯罪，核其犯罪情狀、侵害法益均與施用
    毒品不同，自難憑上開鑑定報告或前揭判決結果逕認被告於
    本案施用甲基安非他命行為時有何因思覺失調症致不能辨識
    其行為違法，或欠缺依其辨識而行為之能力，或有顯著減低
    等情形。次查被告前有因施用毒品經觀察勒戒、強制戒治之
    紀錄，亦如前述，則被告就甲基安非他命為第二級毒品依我
    國法絕對禁止施用乙節，自難諉為不知；又依本院直接審理
    所見，被告於審理時多所辯解，故依卷內證據尚難認被告於
    本案行為時，因思覺失調症而有心智缺陷，致不能辨識其行
    為違法，或欠缺依其辨識而行為之能力，或有顯著減低等情
    形，自無刑法第19條規定適用。此外，本院前雖囑託馬偕醫
    院就被告本案行為時之精神狀況再為鑑定，惟被告2次均未
    到場，經詢檢察官、辯護人、被告之意見後（見易字卷㈡第1
    30頁），爰不再囑託鑑定，併此敘明。
  ㈡本案無累犯之適用：
　　被告前因竊盜案件，經臺灣高等法院以97年度上易字第399
    號判決處有期徒刑3月、3月15日，應執行有期徒刑5月確定
    ，並於97年9月23日徒刑執行完畢出監等情，有臺灣高等法
    院被告前案紀錄表在卷可佐，起訴書誤載上開案件執行完畢
    日期為107年9月23日而認被告本案應構成累犯，容有誤會，
    惟此部分業經公訴人當庭更正（見易字卷㈡第59頁），本院
    自無論斷之必要，併此敘明。
  ㈢爰以行為人之責任為基礎，審酌被告知悉毒品對自身健康之
    戕害及國家杜絕毒品犯罪之禁令，仍無視法律之禁止，持續
    沾染毒品惡習，非但戕害身心健康，亦對社會秩序產生不良
    影響，所為確有不當，且被告於犯後始終否認犯行，態度難
    謂良好；惟考量施用毒品乃戕害個人身心至鉅，尚未直接危
    及他人，及被告為中度身心障礙人士，業如前㈡⒉所述，兼衡
    被告於本院審理時自陳高中肄業之教育程度，現從事洗車工
    作，月薪約新臺幣1、2萬元，未婚，無扶養負擔之家庭生活
    與經濟狀況（見易字卷㈡第139頁）及檢察官、辯護人、被告
    就科刑範圍之意見（見易字卷㈡第140頁）等一切情狀，量處
    如主文所示之刑，並諭知易科罰金之折算標準，以資警惕。
  ㈣沒收：
   查如附表所示之物經鑑定之結果，編號1所示之物檢出第二級
   毒品甲基安非他命成分，編號2所示吸食器則有甲基安非他命
   成分附著其上，無法析離而應一併視為毒品等節，有交通部
   民用航空局航空醫務中心109年4月7日航藥鑑字第0000000號
   毒品鑑定書可稽（見偵卷第107頁），故如附表所示之物均應
   依毒品危害防制條例第18條第1項前段規定沒收銷燬之。又如
   附表編號1所示之物之外包裝袋因無法與所盛毒品析離，故應
   一併沒收銷燬。另鑑驗耗損之第二級毒品甲基安非他命，既
   已滅失，自無庸宣告沒收銷燬，附此敘明。
據上論斷，應依刑事訴訟法第299條第1項前段，判決如主文。
本案經檢察官白忠志提起公訴，檢察官蔡元仕、郭季青、林在培
到庭執行職務。
中　　華　　民　　國　　111 　年　　6 　　月　　9 　　日
            刑事第一庭　法  官  鍾  晴
以上正本證明與原本無異。
如不服本判決應於收受送達後20日內向本院提出上訴書狀，並應
敘述具體理由。其未敘述上訴理由者，應於上訴期間屆滿後20日
內向本院補提理由書（均須按他造當事人之人數附繕本）「切勿
逕送上級法院」。
因疫情而遲誤不變期間，得向法院聲請回復原狀。
                        書記官  李欣頻　　　　　　
中　　華　　民　　國　　111 　年　　6 　　月　　9 　　日
毒品危害防制條例第10條
施用第一級毒品者，處6月以上5年以下有期徒刑。
施用第二級毒品者，處3年以下有期徒刑。

附表：　　　　　　　　　
編號  物品名稱 數量/單位  鑑驗結果     1 甲基安非他命（含外包裝袋1只） 1包 白色透明晶體，檢出第二級毒品甲基安非他命成分，驗餘淨重0.3478公克 2 玻璃球吸食器 1組 經乙醇沖洗，檢出第二級毒品甲基安非他命成分